臺灣新竹地方法院民事判決　九十二年度訴字第四一六號
　　原　　　告　　甲○○
　　原　　　告　　天霖企業股份有限公司
　　法定代理人　　丁○○
　　共　　　同
　　訴訟代理人　　李明諭律師
　　　　　　　　　陳逸華律師
　　　　　　　　　蔡鎮隆律師
　　被　　　告　　丙○○
　　訴訟代理人　　路春鴻律師
　　複　代理人　　戊○○
　　被　　　告　　豪泰汽車客運股份有限公司
　　法定代理人　　己○○
　　訴訟代理人　　乙○○
右當事人間請求損害賠償事件，經臺灣士林地方法院移送前來，本院於中華民國九十
三年七月十七日言詞辯論終結，判決如左：
    主    文
被告應連帶給付原告甲○○新臺幣拾玖萬玖仟佰柒拾壹元、原告天霖公司新臺幣
壹佰肆拾萬玖仟捌佰玖拾元，及均自民國九十二年一月十四日起至清償日止，按年
息百分之五計算之利息。
原告其餘之訴均駁回。
訴訟費用由被告連帶負擔百分之四十五，餘由原告負擔。
本判決第一項於原告甲○○、原告天霖公司分別以新臺幣壹拾肆萬元、新臺幣肆拾柒
萬元為被告供擔保後，得假執行；但被告如分別以新臺幣拾玖萬玖仟佰柒拾壹元
、新臺幣壹佰肆拾萬玖仟捌佰玖拾元為原告甲○○、原告天霖公司預供擔保，得免
為假執行。
原告其餘假執行之聲請均駁回。
    事    實
甲、原告方面：
壹、聲明：
一被告應連帶給付原告甲○○新臺幣（下同）二百一十五萬二千零四十一元，及自起
  訴狀繕本送達翌日即民國九十二年一月十四日起至清償日止，按年息百分之五計算
  之利息。
二被告應連帶給付原告天霖企業股份有限公司（下稱天霖公司）一百八十六萬八千四
  百六十元，及自起訴狀繕本送達翌日即九十二年一月十四日起至清償日止，按年息
  百分之五計算之利息。
三聲請以供擔保為條件之假執行宣告。
貳、陳述：
一被告丙○○為被告豪泰汽車客運股份有限公司（下稱豪泰公司）之受僱人，於九十
  一年七月三日駕駛車號ＡＧ—一一二號大客車，於國道一號高速公路新竹交流道，
  撞及原告甲○○所駕駛原告天霖公司所有之車號Ｔ八—七六一五自小客車，原告甲
  ○○受有頭部外傷併下唇擦傷頸部及上背部疼痛，原告天霖公司所有前開汽車及車
  上所載ＰＯＷＥＲＷＡＲＥ　ＰＬＵＳ　500變流器（下簡稱系爭變流器）三組均
  毀損，被告丙○○業經本院刑事庭以九十二年竹交簡字第三一九號判處過失傷害罪
  刑確定。
二原告甲○○部分：
(一)原告甲○○因本件之侵權行為支出醫療費用，其中就醫費用為六萬一千九百零一元
  ，另藥品費用共一萬四千五百零七元：
  原告甲○○車禍後先後至台北榮民總醫院、台大醫院、國泰綜合醫院、中山醫院、
  三軍總醫院、東元綜合醫院、祥明診所、博群復健診所、中和健宏中醫診所、阿國
  中醫診所就診，所支付之醫藥費扣除健保給付金額為六萬一千九百零一元。另支出
  藥品費用共一萬四千五百零七元。
(二)原告甲○○之因本件之侵權行為而增加之生活需要之費用如下：
1.原告甲○○因本件侵權行為受有五萬三千零十元車資之損害，除被告不爭執之二萬
  一千五百七十元之金額外，尚受有新台幣三萬一千四百四十元車資之實際損害：
  蓋依中山醫院函覆本院之資料，原告甲○○為「頸髓受傷併發四肢半癱（輕度）」
  ；依臺大醫院函覆之資料稱「診斷疑為頸椎退化病變並引起極輕度脊神經病變」；
  依台北榮民總醫院函覆本院之資料稱「顯示輕度頸椎左側第六節神經病變．．．由
  臨床懷疑為肌纖維疼痛症候群」；依國泰醫院函覆資料稱「頸部鞭打傷」，且原告
  長期須戴頸圈，平衡感甚差，如搭乘捷運或公車因大台北之大眾交通人潮湧擠，係
  有發生危險之可能，故有搭乘計程車就醫之必要，故計程車資五萬三千零十元之部
  分為原告實際之支出之費用，其中被告不爭執自九十一年七月三日至九十一年九月
  三日間原告甲○○因就醫所支出之車資共為二萬一千五百七十元。況縱以大眾交通
  工具計算，自九十一年九月四日至九十二年三月間，原告甲○○所支出之車資，至
  少需為一萬二千七百元：
(1)原告甲○○往返台北榮總醫院共六十八次，以原告甲○○所住地點台北縣土城市至
  台北榮總醫院之台北市天母石牌地區二地之大眾交通工具（含捷運及轉乘之公車或
  短程計程車）計算，每次至少需一百四十元。共至少需為九千五百二十元（140×6
  8=9520）。
(2)原告甲○○往返台大醫院共二十次，以原告甲○○所住地點台北縣土城市至臺大醫
  院二地之大眾交通工具（含捷運及轉乘之公車或短程計程車）計算，每次至少需五
  十五元。共至少需為一千一百元（55×20=1100）。
(3)原告甲○○往返國泰醫院共八次，以原告甲○○所住地點台北縣土城市至國泰醫院
  之台北市東區二地之大眾交通工具（含捷運及轉乘之公車或短程計程車）計算，每
  次至少需一百三十元。共至少需為一千四十元（130×8=1040）。
(4)原告甲○○往返中山醫院共八次，以原告甲○○所住地點台北縣土城市至中山醫院
  之台北市東區二地之大眾交通工具（含捷運及轉乘之公車或短程計程車）計算，每
  次至少需一百三十元。共至少需為一千四十元（130× 8=1040）。
2.其他生活支出：
(1)關於原告甲○○之因本件之侵權行為而增加之生活支出即所購置之牽引器三千元、
  頸圈六百五十元，為被告所不爭執。
(2)關於原告甲○○之因本件之侵權行為而增加之生活支出即所購置之游泳費用（金額
  為二萬九千元）、健康檢查（金額為四千元）、醫學百科全書費用（金額為一千六
  百八十八元）、枕頭床墊（金額為三千一百十三元），均係因本件之侵權行為以前
  並無此需要，因本件之侵權行為以後，原告為求康復係依醫囑始有支付之費用，為
  因民法第一百九十三條所規定之增加之生活需要之支出為合理費用。
(三)原告甲○○之因本件之侵權行為而所請求之慰撫金二百萬元係為合理：
1.原告因本件車禍之頸椎疼痛及手腳麻痺，致夜夜無法入睡，復因台北榮民醫院診斷
  出「頸椎間軟骨突出合併頸椎等第六節神經根病變」、「骨關節病」、「肌筋膜疼
  痛症候群、疑創傷後疼痛症候群」，且經原告甲○○至台北榮民總醫院復健醫學科
  之長期復健，復原之日仍遙遙無期。且依中山醫院函覆本院之資料，原告甲○○為
  「頸髓受傷併發四肢半癱（輕度）」。原告甲○○為私立龍華工專畢業，自八十一
  年起即任職於原告天霖公司擔任系統規劃專員，財產有坐落於中和市○○段水尾小
  段三二地號之車位一個及投資二筆，本正值青年，今因被告之侵權行為，剝奪原告
  甲○○之正常生活，須長期戴頸圈，造成之生活上及行動上之不便，故請求精神慰
  撫金二百萬元。
2.原告甲○○任職天霖公司多年，因工作性質為精密機器之維護及保養之需要，本須
  於每五週即有一週至新竹科學園區值班待命，故除本薪之外，原告甲○○原本每週
  皆有一萬二千元之加班費可以支領；而因本件侵權行為九十一年七月三日發生後，
  原告甲○○因傷而無法再值班，迄今已有十三個月，亦已損失十三萬二千元之金額
  。此部份參酌原告甲○○因本件之侵權行為除頸椎疼痛及手腳麻痺，致夜夜無法入
  睡，造成剝奪其正常生活之痛苦，而且復原期間更因神經病變引起肌肉酸痛及骨關
  節疾病，至今仍常因此於睡眠中至手腳麻痺而驚醒外，尚使其之工作能力減損，故
  以原告甲○○精神慰撫金之請求並無不當。
三原告天霖公司部分：
(一)原告甲○○因本件之侵權行為而受有工作損失四十五萬四千零二十一元，並已將該
  工作損失之債權依法移轉於原告天霖公司：
1.原告甲○○有因本件之侵權行為而受有工作損失：
  原告甲○○之工作損失部分，因原告甲○○於因本件侵權行為請假就醫之工作天二
  百零七天內，其中九十一年七月三日至九十一年十二月三十一日請假一百二十四天
  、九十二年一月一日至九十二年七月三十一日請假八十三天，合計二百零七天，共
  計四十五萬四千零二十一元。
2.本件有勞動基準法第五十九條之適用，原告甲○○之請假係依勞工請假規則：
  原告甲○○執行職務中，因本事故所生之損害，為職業傷害，有勞動基準法第五十
  九條及勞工請假規則之適用。原告甲○○於九十一年七月三日車禍後，向雇主即原
  告天霖公司請假三個月（即九十一年七月三日至九十一年十月三日），並因於九十
  一年十月三日尚無法工作，直至九十一年十月九日始上班，故其請假日數表，無須
  扣除星期六日及例假日。
3.原告甲○○依勞動基準法第五十九條與民法第一百九十三條之請求權基礎可以併存
  ：
  勞動基準法第五十九條之規定，非屬損害賠償之性質，與民法第一百九十三條之損
  害賠償之請求權基礎，二者所保護之法益既不相同，而依法可以併存，故縱原告天
  霖公司於原告甲○○請病假之期間，仍依勞動基準法第五十九條之規定，支付原告
  甲○○薪資，並不影響原告甲○○對於侵權行為人行使民法第一百九十三條之損害
  賠償之請求權。
4.原告甲○○已將該工作損失之債權依法移轉於原告天霖公司：
  原告甲○○對於被告丙○○及被告豪泰公司之侵權行為，其中關於原告甲○○不能
  工作之損失新台幣四十五萬四千零二十一元之債權額，已於九十二年十二月三日將
  該債權移轉於原告天霖企業股份有限公司，查民法第一百九十三條之債權，並非民
  法第二百九十四條第一項但書所定不得移轉予第三人之債權，則原告甲○○於九十
  二年十二月三日將其對於被告二人之「不能工作之損失」之債權四十五萬四千零二
  十一元依法移轉予原告天霖公司，並已依法通知被告二人此債權移轉之情事，已發
  生民法第二百九十七條之法律效果。原告天霖公司請求被告二人給付該金額，依法
  確屬有據。
(二)原告天霖公司所有之車號Ｔ八—七六一五自小客車因本件車禍受損之修復費用為三
  十九萬四千五百六十五元（其中噴漆與鈑金工資各三萬元、五萬六千三百元，材料
  費三十萬八千二百六十五元），並支付拖吊費用四千元及救護車費用六千三百六十
  三元。
(三)原告天霖公司因本件之侵權行為致系爭變流器三組毀損受有損害八十八萬四千七百
  四十八元，且無須扣除折舊；另受有運費一萬四千一百七十元、關稅十一萬零五百
  九十三元之損害：
1.系爭變流器依法無須折舊：
  依寶島公證有限公司（下稱寶島公司）查驗後發現，系爭變流器為新品之全損，共
  八十八萬四千七百四十八元，有兩造所不爭執之公證報告書可證，既非以新品換舊
  品，依法無須折舊。
2.被告二人賠償原告天霖公司系爭變流器之關稅及運費之損害：系爭不斷電系統係自
  國外進口，國內並無生產，因此原告天霖公司尚受有關稅十一萬零五百九十三元及
  運費一萬四千一百七十元之損害。
、證據：提出醫院診所收據、藥品發票收據、計程車收據各一份、牽引器發票、頸
    圈發票、游泳費用發票收據六張、枕頭及床墊送貨單發票二張、醫學書籍送貨單
    一張、健康檢查收據一紙、診斷證明九張、原告甲○○工作證明及畢業證書各一
    紙、請假及付薪證明各一張、債權移轉契約書及通知回執各一紙、行車執照一張
    、匯豐汽車發票及估價單各一份、拖吊費及救護車費發票送貨單共三張、寶島公
    證公司鑑定報告書一份、變流器空運進口送貨單、進口報單及費用表共四紙為證
    。
乙、被告方面：
壹、聲明：
一原告之訴駁回。
二如受不利判決，願供擔保請准宣告免為假執行。
貳、陳述：
一原告甲○○部分：
(一)醫療費用部分：
  關於掛號費及證書費部分因與醫療部分無關，應全數扣除。另關於原告甲○○於九
  十二年二月十七日至三月七日住院所支出之三萬二千二百七十七元之部分，並未舉
  證為必要，應予扣除。
(二)增加生活上需要部分：
  1.原告甲○○所購置之藥品一萬零五百零七元部分，顯無必要，應予剔除。
  2.原告甲○○請求計程車資，不但顯無必要，且對照原告所提出單據明細，亦有諸
    多不實，例如九十一年八月八日、九日、十二日、十四日、十五日‧‧‧等均未
    至榮總就診，惟竟有是日之計程車資單據。且原告甲○○所提出之計程車資之單
    據，並未記載年月日，且經比對各該收據之筆跡，似均出於一人之手，其真正性
    堪虞，原告自應就其真正負舉證之責。再依中山、台大、國泰及榮總等醫院函覆
    鈞院之內容以觀，甲○○的傷勢並不嚴重，諸如「僅四肢無力」（中山醫院）、
    「並無明顯運動及行動障礙」（台大醫院）、「病人仍可行動及從事輕度勞力工
    作」（國泰醫院）、「神經學及肌電圖檢查均無異常」（榮總醫院）等，即甚瞭
    然，是自無需每次就診均以計程車代步之必要。又從甲○○之住所至台大、榮總
    、國泰及中山等醫院，均有大眾交通工具即公車可以搭乘，而甲○○係九十一年
    七月三日受傷，審酌其傷勢及復原情狀，應認在九十一年七月及八月份有搭乘計
    程車往返就診之必要，餘則應認搭乘公車看診即可，並以每天往返五十元計算車
    資為適當。
  3.其他生活支出部分除牽引器、頸圈被告不爭執外外，其餘諸如枕頭床墊、醫藥百
    科全書、健康檢查、藥品及營養品與游泳費用之支出，均非必要，且單就原告所
    提出游泳支出一項，亦可證明所述不實，例如四月三十日之收據為一萬二千元，
    而六月一日之統一發票為一萬二千元，其中所載內容則為年度會員及會員收入，
    顯有重複計算之嫌，否則原告僅短短一個月（即五月一日至五月三十日）竟須繳
    交一萬二千元之游泳會員費用，誠屬不實。
(三)精神慰撫金部分：
  原告於起訴時係主張八十萬元，被告已為爭執，嗣原告撤回減少工作收入損失之主
  張後，再將精神慰撫金之請求擴張為二百萬元，目的不外在維持其總請求金額不變
  而已，殊難認有任何痛苦可言，是請求撫慰金之金額與其所受痛苦不成比例，被告
  認應以五萬元為當。
二關於原告天霖公司部分：
(一)對於寶島公司鑑定認為原告天霖公司因系爭變流器三組毀損所受損害為八十八萬四
  千七百四十八元不爭執。
(二)原告天霖公司所有車號Ｔ八—七六一五號自小客車出廠日期為八十九年三月，領照
  日期為八十九年三月二十四日，距車禍發生日即九十一年七月三日，已二年四個月
  ，應扣除折舊率，是其請求修復費用顯屬過高。又噴漆及鈑金工資高達八萬六千三
  百元，亦屬過高。
(三)原告甲○○因系爭車禍受傷，係屬職業災害，縱因在醫療期間而不能工作，原告天
  霖公司依勞動基準法第五十九條第二款規定，仍應按其原領工資予以補償，是被告
  否認原告甲○○受有工作損失之金額，自無任何債權可讓與原告天霖公司。原告天
  霖公司另就給付甲○○薪資部分，依不當得利之法律關係請求，惟原告天霖公司依
  法本應給付薪資予其員工即原告甲○○，何來損害可言，被告又有何不當利得？故
  原告天霖公司既無受損，被告亦未因此而獲利，二者顯無直接關係，是原告公司此
  部分之請求，顯屬無據，不待贅言。
三被告豪泰公司另補稱：系爭變流器是否全損及應否扣除折舊均不清楚，無法確認原
  告天霖公司此部分所受損害。
、證據：未提出任何證據。
丙、本院依職權函詢台北榮民總醫院、台大醫院、國泰綜合醫院、中山醫院原告甲○
    ○自九十一年七月三日起至九十二年九月九日止，至各該醫院就診之日期、科別
    、就診原因及診斷結果與所支付醫療費用，及依原告甲○○之傷勢其無法工作而
    須在家休養之期間，暨有無必要之復健措施需由其自行從事，並向匯豐汽車股份
    有限公司南港保養廠（下簡稱匯豐公司）函詢原告天霖公司所有之車號Ｔ八—七
    六一五自小客車之修繕費用與材料費及工資金額。
    理　　由
一本件原告甲○○主張：被告丙○○為被告豪泰公司之受僱人，於九十一年七月三日
  駕駛車號ＡＧ—一一二號大客車，於國道一號高速公路新竹交流道，撞及原告甲○
  ○所駕駛原告天霖公司所有之車號Ｔ八—七六一五自小客車，原告甲○○受有頭部
  外傷併下唇擦傷頸部及上背部疼痛，原告天霖公司所有前開汽車及車上所載系爭變
  流器均毀損，被告丙○○業經本院刑事庭以九十二年竹交簡字第三一九號判處過失
  傷害罪刑確定。原告甲○○因本件之侵權行為支出醫療費用，其中除就醫費用為六
  萬一千九百零一元、藥品費用共一萬四千五百零七元外，尚受有五萬三千零十元車
  資之損害，並因增加生活上需要而購置牽引器三千元、頸圈六百五十元及支出游泳
  費用二萬九千元、健康檢查費用四千元、醫學百科全書費用一千六百八十八元、枕
  頭床墊三千一百十三元，另請求精神慰撫金二百萬元以填補精神上所受損害等語。
  原告天霖公司則主張：本件原告甲○○因被告丙○○之侵權行為所受工作損失四十
  五萬四千零二十一元之債權已依法移轉於原告天霖公司，並已通知被告債權移轉之
  情事，原告天霖公司自得請求被告二人連帶給付，又原告天霖公司所有之車號Ｔ八
  —七六一五自小客車因本件車禍受損之修復費用為三十九萬四千五百六十五元，其
  並支付拖吊費用四千元及救護車費用六千三百六十三元。此外，前開汽車上搭載之
  系爭變流器三組因毀損受有損害八十八萬四千七百四十八元，且為新品無須扣除折
  舊，另受有運費一萬四千一百七十元、關稅十一萬零五百九十三元之損害等語。為
  此，依侵權行為及民法第一百八十八條第一項之法律關係，求為命被告連帶給付原
  告甲○○二百一十五萬二千零四十一元、原告天霖公司一百八十六萬八千四百六十
  元，及自均自起訴狀繕本送達翌日即九十二年一月十四日起至清償日止，按年息百
  分之五計算之利息之判決。
二被告則以：原告甲○○醫療費用部分，關於掛號費及證書費因與醫療無關，應全數
  扣除，另於九十二年二月十七日至三月七日住院所支出之三萬二千二百七十七元之
  部分，並未舉證為必要，亦應扣除。又原告甲○○亦無需要購買一萬零五百零七元
  之藥品。另其請求計程車資，不但顯無必要，且對照原告所提出單據明細，亦有諸
  多不實，且依其傷勢當無需每次就診均以計程車代步，應僅得認在九十一年七月及
  八月份必須搭乘計程車往返就診，餘則應認搭乘公車看診並以每天往返五十元計算
  車資為適當。其他生活支出部分除牽引器、頸圈被告不爭執外外，其餘諸如枕頭床
  墊、醫藥百科全書、健康檢查、藥品及營養品與游泳費用之支出，均非必要，且游
  泳費用亦有重複計算之嫌。至精神慰撫金部分請求金額與其所受痛苦不成比例，應
  以五萬元為當。又關於原告天霖公司部分，被告對於寶島公司鑑定認為原告天霖公
  司因系爭變流器三組毀損所受損害為八十八萬四千七百四十八元固不爭執，然原告
  天霖公司所有車號Ｔ八—七六一五號自小客車修復費用應扣除折舊率，噴漆及鈑金
  工資高達八萬六千三百元，亦屬過高。而原告甲○○係因職業災害受傷，縱因在醫
  療期間而不能工作，原告天霖公司依勞動基準法第五十九條第二款規定，仍應按其
  原領工資予以補償，原告甲○○並無受有工作損失，自無任何債權可讓與原告天霖
  公司，況原告天霖公司依法本應給付薪資予甲○○，既無受損，被告亦未因此而獲
  利，是原告公司請求此部分金額，顯屬無據等語。被告豪泰公司另補稱：系爭變流
  器是否全損及應否扣除折舊均不清楚，無法確認原告天霖公司此部分所受損害等語
  ，資為抗辯。
三查被告丙○○係被告豪泰公司大客車司機，於九十一年七月三日八時五十分許，駕
  駛該公司車號ＡＧ─一一二號營業用大客車，沿國道一號高速公路由台北往新竹方
  向行駛，途經出口編號第二十五Ａ號，即欲經由新竹交流道往新竹市區時，撞及同
  方向行駛在前由甲○○所駕駛之車號Ｔ八─七六一五號自用小客貨車，造成甲○○
  受有頭部外傷併下唇擦傷、頸部及上背部疼痛等之傷害，原告天霖公司所有前開汽
  車及車上所載系爭變流器三組均毀損之事實，為兩造所不爭執，並有道路交通事故
  調查報告表暨事故現場圖、現場照片及診斷證明書附於臺灣新竹地方法院檢察署九
  十二年度偵字第一四六四號偵查卷內可稽；又被告丙○○業經本院刑事庭以九十二
  年竹交簡字第三一九號判處過失傷害罪刑確定之情，亦經本院依職權調閱前開刑事
  偵審卷宗核閱無誤，自堪信為真實。按汽車行駛時，駕駛人應注意車前狀況，並隨
  時採取必要之安全措施，道路交通安全規則第九十四條第三項定有明文，被告丙○
  ○駕車自應注意該規定，且觀諸當時天氣晴朗、有日間自然光線、現場為無障礙物
  無缺陷之乾燥柏油路面等一切客觀狀況（見前開道路交通事故調查報告表），並無
  不能注意之情事，竟疏未注意車前狀況，因而發生車禍，其有過失甚明。且本件經
  臺灣省竹苗區車輛行車事故鑑定委員會鑑定肇事原因，亦同此認定，有該委員會九
  十一年十月七日竹鑑字第九一０九八六號函附鑑定意見書附於前開偵查卷內可參。
  而被告丙○○對於其應負過失責任乙節亦不爭執。從而，被告丙○○對於本件車禍
  之發生有過失，且與原告甲○○及天霖公司所受損害間有相當因果關係乙節，要堪
  認定。
四按因故意或過失，不法侵害他人之權利者，負損害賠償責任；受僱人因執行職務，
  不法侵害他人之權利者，由僱用人與行為人連帶負損害賠償責任。但選任受僱人及
  監督其職務之執行，已盡相當之注意或縱加以相當之注意而仍不免發生損害者，僱
  用人不負賠償責任；不法侵害他人之身體或健康者，對於被害人因此喪失或減少勞
  動能力或增加生活上之需要時，應負損害賠償責任；不法侵害他人之身體、健康、
  名譽、自由、信用、隱私、貞操，或不法侵害其他人格法益而情節重大者，被害人
  雖非財產上之損害，亦得請求賠償相當之金額；民法第一百八十四條第一項前段、
  第一百八十八條第一項、第一百九十三條第一項、第一百九十五條第一項分別定有
  明文。本件被告丙○○不法侵害原告甲○○及天霖公司既經認定，被告豪泰公司復
  未證明其選任及監督並無疏失，依前揭法條規定，原告自得請求被告負連帶損害賠
  償責任。是本件次應審究者為原告所請求之各項損害及金額是否允當，爰分別審核
  論述如后：
(一)原告甲○○部分：
1.醫療費用：
(1)原告甲○○因本件車禍致「頸椎間軟骨突出合併頸椎等第六節神經根病變」、「骨
  關節病」、「肌筋膜疼痛症候群、疑創傷後疼痛症候群」，有台北榮民總醫院之診
  斷證明書三紙在卷可稽（見本院卷(一)二三九、二四０頁），且經台北榮民總醫院復
  健醫學科診斷證明書所載診斷結果為「肌膜炎、長短腿」（見本院卷(二)）。另經本
  院依職權函詢台北榮民總醫院、台大醫院、國泰綜合醫院、中山醫院原告甲○○自
  九十一年七月三日起至九十二年九月九日止至各該醫院就診之診斷結果，中山醫院
  函覆其受有「頸髓受傷併發四肢半癱（輕度）」之傷害、台大醫院函覆「診斷疑為
  頸椎退化病變並引起極輕度脊神經病變」、台北榮民總醫院函覆「顯示輕度頸椎左
  側第六節神經病變．．．由臨床懷疑為肌纖維疼痛症候群」、國泰醫院則函覆為「
  頸部鞭打傷」等情，有上述醫院之回函各一份附卷可考（見本院卷(一)第三二九、三
  三二、三五一、三六一頁），則原告甲○○因本件車禍需支出醫療費用，至堪認定
  。次查，原告甲○○主張其於車禍後先後至台北榮民總醫院、台大醫院、國泰綜合
  醫院、中山醫院、三軍總醫院、東元綜合醫院、祥明診所、博群復健診所、中和健
  宏中醫診所、阿國中醫診所就診，所支付之費用扣除健保給付金額為六萬一千九百
  零一元之事實，為被告所不爭，並有醫院、診所收據一份存卷可稽，經核其中證書
  費四百五十元部分（其中一百元三張，一百五十元一張），非屬必要之醫療費用，
  不應准許外，其餘六萬一千四百五十一元部分，則應為必要費用，原告甲○○自得
  請求被告連帶給付。被告抗辯稱：掛號費與醫療部分無關應予扣除云云，惟掛號費
  之支出本為接受診療所必然之附隨費用，自亦屬原告甲○○因前開侵權行為所受之
  損害。另原告甲○○於九十二年二月十七日至三月七日至台北榮民總醫院免疫風濕
  科住院期間，主訴：自九十一年七月車禍後即開始四肢麻木，後頸、兩上臂、肩胛
  、下背、腳踝等多處疼痛，經醫院以肌電圖、頸部核磁共振檢查，由臨床症狀懷疑
  為肌纖維疼痛症候群；此疾病乃臨床診斷症狀，並無客觀檢查可判定，其原因不明
  ，治療方式也不確定，經水療、肌肉伸展及強化運動，效果不佳，疼痛及麻痺現象
  仍持續存在等情，有台北榮民總醫院函在卷可憑（見本院卷(一)第三六一頁），被告
  雖執以抗辯前開住院所支出之三萬二千二百七十七元並非必要云云，然觀之原告甲
  ○○前述傷勢，尚堪認係本件車禍所致，縱醫學上並無法明確認定其其疼痛症狀之
  原因或治療效果不佳，究不能指為無醫療之必要。故被告上開抗辯均非可採。
(2)原告甲○○主張其尚支出藥品費用一萬四千五百零七元云云，然依其所提出之發票
  及收據（見本院卷第二三六至二三八頁），其所購買之藥品為按摩樂、正光金絲膏
  、惟康膜衣錠、立達善存、白蘭氏雞精、維他命B12、克補含鋅，均不足認為係醫
  療所必要，另義安西藥房收據所載「藥品」一百八十元、中和健宏中醫診所收據所
  載「醫療費用」四千元，其內容為何均有未明。故原告甲○○此部分請求自難准許
  。
2.增加生活上需要之支出：
(1)原告甲○○主張其自九十一年七月三日起至九十二年三月間，因住院、門診而支付
  相關車資，經審酌其因前開身體傷害，堪認車資之支出係必要且為其所增加之生活
  必要費用。查自九十一年七月三日至九十一年九月三日間，原告甲○○因就醫所支
  出之計程車車資共為二萬一千五百七十元，此為被告二人所不爭執，其此部分請求
  即屬可取。至原告甲○○陳稱自九十一年九月四日至九十二年三月尚受有三萬一千
  四百四十元車資之實際損害云云，雖提出單據一份為證（見本院卷(一)第一九四至二
  一七頁），惟觀之台大醫院九十一年十一月十三日骨科門診檢查結果，原告甲○○
  並無明顯運動及行動障礙，國泰醫院診斷結果亦以「病人仍可行動」，有二醫院之
  回函附於本院卷第三三二頁以下及三五一頁以下可據，則被告抗辯原告甲○○九十
  一年九月四日起應得選擇搭乘大眾運輸工具，非無可採。又原告甲○○居住於台北
  縣土城市，其於上述期間前往就診之醫院均位於台北市，而台北縣市○○○段之票
  價為十五元、捷運系統最低票價為二十元、計程車起跳價格為七十五元，均為眾所
  週知之事實，則原告主張如以大眾交通工具（含捷運及轉乘之公車或短程計程車）
  計算，原告甲○○自住處前往台北榮民總醫院每次至少需一百四十元、前往台大醫
  院每次至少需五十五元、前往國泰醫院每次至少需一百三十元、前往中山醫院每次
  至少需一百三十元等語，核與大台北地區之交通費用需求相當，足為計算車資之標
  準，被告抗辯車資以每次五十元為當，顯未能顧及現實之交通環境，難謂可取。則
  以前揭標準計算，原告甲○○往返榮總醫院共六十八次，需花費九千五百二十元（
  140×68=9520）。往返臺大醫院共二十次，需花費一千一百元（55×20=1100
  ）、往返國泰醫院共八次，需花費一千四十元（130×8=1040）、往返中山醫院共
  八次，需花費一千四十元（130×8=1040），故原告甲○○於九十一年九月四日至
  九十二年三月間所支出之車資共計為一萬二千七百元。從而，原告甲○○因被告丙
  ○○之侵權行為增加之車資費用於三萬四千二百七十元內應得請求被告連帶賠償，
  逾此部分所為之請求即無由准許。
(2)原告甲○○主張因傷復健購置牽引器、頸圈，支出費用為三千六百五十元乙節，業
  據提出發票二紙在卷為憑（見臺灣士林地方法院士林簡易庭九十二年士調字第七號
  卷第八七、八八頁），核屬為達醫療之目的所必要之支出，且為被告所不爭執，自
  應准許。
(3)至原告甲○○另主張：因本件之侵權行為而購置之游泳費用、健康檢查、醫學百科
  全書費用、枕頭床墊費用亦為必要費用云云，然經本院詢問原告甲○○所就診之台
  北榮民總醫院、台大醫院、國泰綜合醫院、中山醫院，除建議購置牽引器、頸圈自
  行復健外，並無建議原告甲○○自行為何復健措施，其主張係為求康復依醫囑始購
  買云云，要屬無據。況核諸上開費用之支出縱得緩解其情緒、不適或有益身心健康
  ，仍均難認為係回復其健康所必要而責令被告負擔，是原告甲○○請求被告連帶賠
  償健康檢查費用四千元、醫學百科全書費用一千六百八十八元、游泳費用二萬九千
  元、枕頭床墊三千一百十三元，俱無由准許。
3.精神慰撫金：基於前述，原告甲○○因本件侵權行為造成前述傷害，且依台北榮民
  總醫院九十三年二月二日診斷證明書所載，原告甲○○仍有「背痛、行走疼痛」之
  症狀，經診斷為「肌膜炎、長短腿」，並建議宜復健治療等情（見本院卷(二)原証三
  七），另中山醫院亦函覆稱：原告甲○○之傷勢至九十二年十月三日複診時仍未全
  恢復，癒後可能不會完全恢復，會殘留某種程度之後遺症（無力及僵直，走路稍不
  便）等語，則原告甲○○突遭受此項事故，除身體上之痛苦外，堪信其心理亦有受
  創，是原告主張其受有精神上損害自屬有據。本院審酌原告甲○○為工專畢業，自
  八十一年起即任職於原告天霖公司擔任系統規劃專員，財產有坐落於中和市○○段
  水尾小段三二地號之車位一個及投資二筆，有財產歸屬資料清單、證明書及畢業證
  書各一紙在卷可稽（見本院卷(一)第四二九至四三一頁），於本件事故發生時為三十
  六歲，正值青壯年，本得享有健康之身心並大展事業鴻圖，因被告丙○○之侵權行
  為，除歷經長期之住院及多次往返醫院治療外，亦造成生活之諸多不便及艱辛；而
  被告豪泰公司為知名之客運公司，資本額達七千五百萬元，有公司變更登記事項卡
  一紙附卷可稽（見本院卷(一)第七七頁），被告丙○○於事故發生時為原告豪泰公司
  之司機，為從事駕駛業務之人，對於車上之乘客與其他用路人應有高度之注意能力
  與義務，於本件事故發生後已自豪泰公司離職並以打零工維生，暨兩造身份、地位
  、經濟情況及原告甲○○所受痛苦等一切情狀，認原告甲○○請求慰撫金二百萬元
  ，尚屬過高，應以三十萬元為適當。
(二)原告天霖公司部分：
1.按勞工因遭遇職業災害而致死亡、殘廢、傷害或疾病時，勞工在醫療中不能工作時
  ，雇主應按其原領工資數額予以補償，勞動基準法第五十九條第一項第二款前段定
  有明文。原告甲○○於本件事故發生時，係為載運系爭變流器自台北市內湖區前往
  新竹科學園區為原告天霖公司之客戶進行安裝工作乙節，為兩造所不爭執，則其本
  件於執行職務中受傷，雖屬職業災害。惟勞工因職業對於加害人之損害賠償請求權
  ，係基於侵權行為之法律關係而發生，其對雇主之職業災害補償請求，則係基於前
  開勞動基準法第五十九條之規定而來，兩者之意義與性質有所不同，既無法律明文
  規定，雇主固不得以勞工對第三人有侵權行為之損害賠償請求權為由，而拒絕給付
  職業災害補償費或主張應將此部分之金額扣除，加害人亦不得以雇主已依法補償勞
  工之損失而主張勞工未受損害或損害已填補。故被告抗辯原告天霖公司依勞動基準
  法第五十九條第二款規定，仍應按其原領工資予以補償，是原告甲○○並無受有工
  作損失云云，要無理由，原告甲○○仍得依民法第一百九十三條第一項，請求被告
  連帶賠償其減少勞動能力之損害。次按損害賠償，除法律另有規定或契約另有訂定
  外，應以填補債權人所受之損害及所失之利益為限。而依通常情形或己定之計劃、
  。原告甲○○於本件車禍發生前之九十一年度年薪為九十萬零一千元，有薪資表一
  份在卷可稽（見本院卷(一)第二九二頁），於九十一年七月三日車禍後，向雇主即原
  告天霖公司請假三個月至九十一年十月三日乙節，有被告不爭之證明書一紙附卷為
  憑（見本院卷(一)第五０三頁），則該段時期原可得取得之薪資收入自得評價為其勞
  動能力所受損失。至原告甲○○雖均以請病假之方式就醫，有所提出之請假細目表
  一紙可參，然經本院詢問其就醫醫院原告甲○○無法工作而須在家休養之期間，據
  中山醫院九十二年十月七日山醫總字第０三九一號函覆以：「修養期間：一般約為
  半年左右，依其工作性質而定。」等語，台大醫院九十二年（九二）校附醫密字第
  九二００二一０九三四號函（見本院卷(一)第三三二至三三三頁）則記載原告甲○○
  至該院就診期間為九十一年九月十一日至十二月二日，並載明：「．．．綜合其神
  經系統狀況應不致影響進行一般非勞務性工作」等語，國泰醫院則覆稱：「．．．
  病人仍可行動，輕度勞力工作」等語。而原告甲○○於天霖公司係擔任系統規劃專
  員，核其薪資及工作內容，堪信並非需求重度勞力之職務，則參酌上開回函及原告
  甲○○所受傷勢，應認原告甲○○於本件事故發生後半年內請假就醫之日數亦得評
  價為所受之勞動能力所損失。故其自九十一年七月三日起至九十二年一月二日共請
  假一百三十日，自受有相當於其薪資收入九萬一千三百十六元（901000÷365×130
  = 320840）之損害。從而，原告甲○○因被告丙○○之侵權行為因此減少之勞動能
  力損害為三十二萬零八百四十元，應由被告負連帶賠償責任，逾此部分之請求尚不
  應准許。又原告甲○○已將此損害賠償債權讓與原告天霖公司並通知被告，有債權
  移轉契約書一紙及回執二張附卷可稽（見本院卷(一)第四八二頁、卷(二)第一三五頁）
  ，則原告天霖公司自得如數請求被告連帶給付前揭金額。
2.按不法毀損他人之物者，被害人得請求賠償其物因毀損所減少之價額，民法第一百
  九十六條分別定有明文。本件被告丙○○因過失撞毀原告天霖公司所有Ｔ八—七六
  一五汽車已如前述，其侵權行為與系爭汽車之損壞間有相當因果關係，則依前開法
  條及侵權行為之法律關係，被告自應就系爭汽車修復費用對原告天霖公司負連帶損
  害賠償之責。查原告天霖公司主張系爭汽車因本件車禍受損修復花費三十九萬四千
  五百六十五元乙節，業據提出估價單一份附卷為憑（見本院卷(一)二四一至二四七頁
  ），其中材料費為三十萬八千二百六十五元、噴漆與鈑金工資部分各為三萬元、五
  萬六千三百元之情，業據本院依職權詢問匯豐公司明確，有該公司陳報狀一份存卷
  可憑，經核其修復項目與系爭汽車受損情形（見本院卷(一)第二六六至二六八頁照片
  五張）尚屬相符，應屬可信。至修復費用應以必要者為限，其修理材料以新品換舊
  品，應予折舊（最高法院七十七年度第九次民事庭會議決議(一)參照）。依卷附估價
  單，系爭汽車零件即材料費用三十萬八千二百六十五元，既均屬更換零件之費用，
  其以新零件更換零件，就舊零件折舊部分即非屬必要費用，自應予以扣除，被告抗
  辯修復費用應扣除折舊乙節即屬有據。而扣除標準，依行政院（七九）財字第○六
  七○號、臺（四五）財字第一四八○號令公布之固定資產耐用年數表及固定資產折
  舊率表，採定率遞減法計算其折舊，而系爭汽車為八十九年三月出廠，有行車執照
  一紙在卷為憑（見前開臺灣士林地方法院卷第二二頁），至九十一年七月三日發生
  本件車禍，已出廠二年四月（未滿一月以一月計），則系爭汽車更新零件折舊後金
  額應為十萬七千六百四十二（計算方式詳附表），加計原告已支出修復該車之工資
  八萬六千三百元，合計被告應連帶賠償修復該車之必要費用為十九萬三千九百四十
  二元。被告就其抗辯噴漆及鈑金工資部分過高乙節，未據舉證供本院審酌，且依系
  爭汽車受損狀況尚難認此部分工資有顯不合理之過高情形，自難採取。從而，原告
  請求系爭汽車毀損所受損害之金額在十九萬三千九百四十二元之範圍內為有理由，
  應予准許，逾此部分之請求，為無理由，應予駁回。
3.原告天霖公司另請求被告連帶賠償因本件車禍事故所支付之拖吊費四千元及救護車
  費六千三百六十三元，既為被告所不爭，則原告天霖公司此部分請求即應准許。
4.查本件車禍事故受損之原告天霖公司所有系爭變流器三組受有損害八十八萬四千七
  百四十八元之情，有寶島公司公證報告書一份在卷可考，被告對於前開公證報告既
  不爭執，自堪信為真實。被告豪泰公司雖抗辯稱：系爭變流器是否全損及應否扣除
  折舊均不清楚云云，然依上揭公證報告書第四頁第八點「理算損失」欄之記載：「
  原貨主要求受損貨物全損，經協商後貨主同意以修復及更換零件方式處理」、「本
  公司經查驗此貨物為新品」等語，足見前述金額並非以貨物全損為估定依據，而係
  按修復及更換零件為損害額；且系爭變流器既為新品，自無以新品換舊品需折舊之
  問題，故被告豪泰公司上開否認系爭變流器全損固非無據，然抗辯零件修復應扣除
  折舊乙節即無可取。從而，原告天霖公司請求被告連帶賠償變流器三組毀損所受八
  十八萬四千七百四十八元之損害，堪可准許。次查，原告另主張：系爭變流器係自
  國外進口，國內並無生產，因此原告天霖公司尚受有關稅十一萬零五百九十三元及
  運費一萬四千一百七十元之損害云云，並提出變流器空運進口送貨單、進口報單及
  費用表共四紙為證，惟按損害賠償之債，以有損害之發生及有責任原因之事實，並
  二者之間有相當因果關係為成立要件，系爭變流器縱原告天霖公司支付運費及關稅
  ，然上開費用之支付與本件損害之發生難認有相當之因果關係存在，且經寶島公司
  鑑定結果亦未認定系爭變流器為全損，則原告天霖公司請求被告連帶賠償此部分金
  額，即屬無由准許。
五綜上所述，本件原告依侵權行為之法律關係，請求被告連帶給付原告甲○○二百一
  十五萬二千零四十一元、原告天霖公司一百八十六萬八千四百六十元，及自均自起
  訴狀繕本送達翌日即九十二年一月十四日起至清償日止，按年息百分之五計算之利
  息，於不逾給付原告甲○○三十九萬九千三百七十一元、原告天霖公司一百四十萬
  九千八百九十三元，及均按上開方式計算之法定遲延利息部分，為有理由，應予准
  許；逾此部分為無理由，應予駁回。
六兩造陳明願供擔保，聲請宣告假執行或免為假執行，經核原告勝訴部分，合於法律
  規定，爰分別酌定相當之擔保金額宣告之；原告其餘假執行之聲請，因訴之駁回而
  失所依據，不予准許。
七本件事證已臻明確，兩造其餘攻擊防禦及舉證，經本院審酌後，核與判決結果無影
  響，爰不再一一論述，附此敘明。
八據上論結，本件原告之訴為一部有理由，一部無理由，依民事訴訟法第七十九條、
  第三百九十條第二項、第三百九十二條，判決如主文。
中　　　華　　　民　　　國　　九十三　　年　　　七　　　月　　三十  　　日
                                  臺灣新竹地方法院民事第一庭
                                        法　　　官　鄭子俊
右為正本係照原本作成。
如對本判決上訴，須於判決送達後廿日內向本院提出上訴狀。
                                        法院書記官　林美足
中　　　華　　　民　　　國　　九十三　　年　　　七　　　月　　三十  　　日
~F0
~F48
附表
┌──────┬─────────────────────┬──────┐
│年      度  │更新零件費用折舊之計算（元以下四捨五入）  │備註        │
├──────┼─────────────────────┼──────┤
│第一年折舊  │308265x0.369=113750                       │            │
├──────┼─────────────────────┼──────┤
│第二年折舊  │(000000-000000)x0.369=71776               │            │
├──────┼─────────────────────┼──────┤
│第三年折舊  │(000000-000000-00000)x0.369×4/12=15097   │共四個月    │
├──────┼─────────────────────┼──────┤
│折舊後金額  │000000-000000-00000-15097=7642            │            │
└──────┴─────────────────────┴──────┘
